【裁判字號】    88,上更(一),245
【裁判日期】    890201
【裁判案由】    違反水利法
【裁判全文】
臺灣高等法院高雄分院刑事判決          八十八年度上更(一)字第二四五號
    上訴人
    即被告      甲○○
                丙○○
    選任辯護人  黃奉彬
右上訴人因違反水利法案件，不服臺灣屏東地方法院八十八年度訴字第二六０號中華
民國八十六年四月十七日第一審判決（起訴案號：臺灣屏東地方法院檢察署八十六年
度偵字第八四八五號），提起上訴判決後，經最高法院發回更審，本院判決如左：
      主      文
上訴駁回。
      事實及理由
一、本案經本院審理結果，認第一審判決認事用法及量刑均無不當，應予維持，並引
    用第一審判決記載之事實、證實及理由。
二、被告二人上訴意旨略稱，當時係為種苦瓜之農民整地，此有鄭重興可證，而負責
    取締之員警林宗凱、張茂振、利文乙、林佳景及證人楊博照分別於偵查中及鈞院
    前審證稱被告無採砂石，僅在整路，且附近有種植苦瓜等語，足見被告是在整
    地，並非盜採砂石，且本件整路行為，並不足以發生具體之公共危險云云。
三、經查被告甲○○於警訊時，並未供稱為農民整地，而丙○○於偵查中供稱是伊父
    親叫伊去做的（整路），亦未供稱受農民僱用整地，而證人鄭重興於本院證稱其
    種植苦瓜，僱請丙○○整理路地，陳某要價新台幣二千元等語，按被告二人果真
    受農民僱用整路，於偵查中當無不能供明之理，其遲至本院審理期間，始與鄭重
    興一致供稱農民整地云云，應係勾串之詞，無從採信；且被告甲○○及丙○○於
    警訊及偵查中均坦承在里港大橋下游一千五百公尺處整路，甲○○並稱係整路供
    砂石車行駛，且挖土機是從宏達砂石廠開出來的，又被告挖土機旁之坑洞，據證
    人楊博照於原審訊問時有六、七十公分深，長約五、六十公尺，寬約十公尺，並
    有照片附於偵查卷內可稽，此坑洞顯然又寬又大，違法開挖整路之地點在供公眾
    交通使用之里港大橋下游一千五百公尺處，其所為足使上游水流對河川之沖刷力
    量加大，造成底層河床流失，危及堤防基礎及上游橋樑基椿之結構安全，而有影
    響公共交通及附近居民生命、財產安全之虞，復查水利法第九十二條之一第一項
    後段所謂致生公共危險，依最高法院七十四年台上字第三九五八號判例明示「具
    體危險之存否，仍應依社會一般之觀念，客觀的予以判定。即依其妨礙水流之具
    體情況，視其一般上是否有使流水改道，浸蝕護岸，而影響安全之虞，以決定其
    危險之有無，非必已使堤岸潰決，人、畜、房屋淹沒，始得謂其危險已發生」之
    文義以觀，並非以具體危險發生為必要，乃是採抽象危險犯，以其足以引發公共
    危險為已足。經查被告等在距里港大橋一千五百公尺處挖掘，據證人楊博照於偵
    查中證稱會導致橋樑上、下流的砂石流到被告等挖去的地方，橋樑的基礎會不穩
    固等語以觀，顯徵被告等縱無不法所有之盜採砂石，然其有採砂整路，仍屬違反
    規定之擅採砂石之行為，而此等在河道中之中央任意挖掘、填補之行為，仍難謂
    無致生公共危險情形，故被告上訴無理由，應予駁回。
四、據上論結，應依刑事訴訟法第三百六十八條、第三百七十三條，判決如主文。
本案經檢察官陳國全到庭執行職務。
中    華    民    國     八十九     年       二       月     一   日
                              臺灣高等法院高雄分院刑事第六庭
          審判長法官  陳吉雄
                                        法官  周賢銳
                                        法官  江泰章
右正本證明與原本無異。
如不服本判決，應於判決送達後十日內向本院提出上訴狀，其未述理由者並應於提
出上訴狀後十日內向本院補提理由書（應附繕本)。
                                      書記官  黃一秋
中    華    民    國     八十九     年       二       月     二   日
                                                                     Ｊ
臺灣屏東地方法院刑事判決              八十六年度訴字第二六號
    公訴人    臺灣屏東地方法院檢察署檢察官
    被  告      甲○○  男( 民國○○○年○月○日生)
                        住屏東縣里港鄉○○路四二之二號
                        身分證統一編號：Ｔ一二一三一八六號
    被  告      丙○○  男( 民國○○○年○月○○○日生)
                        住屏東縣里港鄉○○路一之一號
                        身分證統一編號：Ｔ一二一一九七五七號
右列被告因違反水利法案件，經檢察官提起公訴（八十六年度偵字第八四八五號），
本院判決如左：
     主  文
丙○○、甲○○共同違反禁止在行水區內擅採砂石之規定，致生公共危險，丙○○處
有期徒刑拾月，甲○○處有期徒刑捌月。
    事      實
一、丙○○於民國八十五年十二月三日，以每小時新台幣（下同）一百五十元之代價
    ，僱請甲○○駕駛挖土機在屏東縣里港鄉荖濃溪里港大橋下游約一千五百公尺屬
    於荖濃溪行水區之河川地上，二人基於犯意連絡，違反主管機關，為保護水道，
    應禁止在行水區內擅採砂石妨礙水流行為之規定，未經申請許可擅自挖掘河床砂
    石，並整地私闢便道以供砂石車通行，有使水流改道，侵蝕護欄，而影響荖濃溪
    流域居民之居住安全之虞，並致生公共危險。
二、案經屏東縣警察局里港分局報請臺灣屏東地方法院檢察署檢察官偵查起訴。
     理  由
一、訊據被告丙○○、甲○○均矢口否認有何犯行，並一致辯稱渠等係在整路云云。
    經查右揭事實業據被告甲○○於警訊坦承不諱，並經證人即屏東縣政府水利課河
    川巡防員楊博照證述屬實，復有老濃溪河川圖籍、現場照片及屏東縣政府河川巡
    查取締違法案紀錄附卷可稽，被告所辯無非卸責之詞，不足採信，渠等犯行堪以
    認定。
二、被告於行水區內擅採砂石、私闢道路，參以被告擅採砂石之數量非少，堆放面積
    亦甚廣，如遭逢豪雨或颱風來襲水量激增，顯足以影響水流方向，有使水流改道
    ，侵蝕護欄，影響附近居民安全，致生公共危險，此由去年（八十五年）八月初
    賀伯颱風來襲造成里港大橋橋墩掏空，橋面下陷可得證實。是核被告丙○○、甲
    ○○所為係違反水利法第七十八條第一項第三款之規定，因而致生公共危險，應
    依同法第九十二條之一第一項後段論處。被告二人就前揭犯行，有犯意聯絡及行
    為分擔，為共同正犯。爰審酌被告為私利而罔顧公眾安全，犯罪所生危害程度等
    一切情狀，量處如主文所示之刑。
本案經檢察官楊慶瑞到庭執行職務。
據上論斷，應依刑事訴訟法第二百九十九條第一項前段、水利法第九十二條之一第一
項後段、第七十八條第一項第三款、刑法第十一條前段、第二十八條，判決如主文。
中      華      民      國    八十六    年    四    月      十七        日
                                    臺灣屏東地方法院刑事第二庭
                                        審判長法  官  蘇  精  哲
                                              法  官  張  世  賢
  法  官  徐  一  實
右判決正本證明與原本無異。
對於本判決如有不服應於收受送達後十日內向本院提出上訴書狀上訴於台灣高等法院
高雄分院並按他造當事人之人數附具繕本。
                                              書記官  林  招  枝
中      華      民      國    八十六    年    四    月      廿六        日
附錄本案論罪科刑法條全文
水利法第九十二條之一
違反第七十八條第一項各款情形之一者，除通知限期回復原狀、清除或廢止違禁設施
外，處六千元以上三萬元以下罰鍰；因而損害他人權益者，處三年以下有期徒刑、拘
役或科或併科四千元以上兩萬元以下罰金；致生公共危險者，處五年以下有期徒刑，
得併科六千元以上三萬元以下罰金。
前項行為人，未在限期內回復原狀、清除或廢止違禁設施者，得按日處罰鍰致回復原
狀、清除或廢止違禁設施完竣之日止；其情節重大者，得沒入其違禁設施及機具。


司法院資訊處製作；財團法人民間司法改革基金會備份。
